【裁判字號】    99,聲判,51
【裁判日期】    990805
【裁判案由】    聲請交付審判
【裁判全文】
臺灣板橋地方法院刑事裁定              99年度聲判字第51號
聲  請  人  乙○○
代  理  人  王元勳律師
被      告  甲○○
上列聲請人因告訴被告教唆誣告等案件，不服臺灣高等法院檢察
署99年度上聲議字第3561號駁回再議之處分（原不起訴處分案號
：臺灣板橋地方法院檢察署98年度偵字第34247 號），聲請交付
審判，本院裁定如下：
    主  文
聲請駁回。
    理  由
一、聲請意旨略以：(一)查張儷曄、張義忠對聲請人所提出之偽造
    文書罪之告訴，既經臺灣高等法院及最高法院皆判決聲請人
    無罪，即表示張儷曄、張義忠所為之指控、告訴有不實、虛
    偽之可能，而有誣告之嫌疑，然原不起訴處分及駁回再議之
    處分均未就上揭不利於被告甲○○之情形予以審酌，而以「
    尚難以此遽認張儷曄、張義忠之告訴無據」為由，而認被告
    無教唆誣告之嫌疑，似有偏頗之虞。(二)次查錦星公司第二次
    辦理增資，乃係張義忠於86年7 月10日主動要求辦理，且張
    義忠之父張鴻音曾向告訴人之堂兄張啟東表示：伊子女之訴
    訟委任律師所需費用，皆係由被告甲○○支付，伊子女未支
    付一毛錢等語，徵諸上情，被告甲○○應明知聲請人並無未
    經其等同意，偽造文書辦理錦星公司增資之行為，仍支付律
    師費用，唆使張義忠對聲請人提出告訴，復參諸聲請人於99
    年3 月15日提出之「再議聲請狀」中所述之諸多間接事證即
    可知，被告甲○○實有教唆誣告之罪嫌。準此，原不起訴處
    分及駁回再議之處分，俱未就前開情狀加以審酌，反認聲請
    人係「單一指述被告教唆他人提告」，就聲請人所提再議理
    由之取捨、不採信之原因，於駁回再議處分中支字未提，有
    失公允，爰聲請裁定准予交付審判云云。
二、按告訴人不服上級法院檢察署檢察長或檢察總長認再議為無
    理由而駁回之處分者，得於接受處分書後10日內委任律師提
    出理由狀，向該管第一審法院聲請交付審判，刑事訴訟法第
    258 條之1 第1 項定有明文。本件聲請人乙○○告訴被告涉
    犯刑法第29條、第169 條教唆誣告等罪嫌，前向臺灣板橋地
    方法院檢察署提出告訴，經同署檢察官於98年12月23日以98
    年度偵字第34247 號處分不起訴，聲請人不服聲請再議，經
    臺灣高等法院檢察署檢察長於99年5 月11日以99年度上聲議
    字第3561號處分書駁回再議之聲請，聲請人於99年5 月15日
    收受該處分書，於99年5 月24日委任律師提出刑事聲請狀，
    向本院聲請交付審判，此經本院依職權調取臺灣板橋地方法
    院檢察署98年度偵字第34247 號全部偵卷核閱無誤，並有臺
    灣高等法院檢察署99年度上聲議字第3561號處分書送達聲請
    人之送達證書在卷可稽（見臺灣板橋法院檢察署98年度偵字
    第34247 號偵卷第57頁），是本件聲請程序符合首揭規定，
    合先敘明。
三、惟按犯罪事實應依證據認定之，無證據不得認定犯罪事實；
    又不能證明被告犯罪者，應諭知無罪之判決，刑事訴訟法第
    154條第2項、第301條第1項分別定有明文。又犯罪事實之認
    定，應憑真實之證據，倘證據是否真實尚欠明確，自難以擬
    制推測之方式，為其判斷之基礎；而認定犯罪事實之證據係
    指足以認定被告確有犯罪行為之積極證據而言，該項證據自
    須適合於被告犯罪事實之認定，始得採為斷罪之資料；刑事
    訴訟上證明之資料，無論為直接或間接證據，均須達於通常
    一般之人均不致有所懷疑，而得確信其為真實之程度，始得
    據為有罪之認定，若其關於被告是否犯罪之證明未能達此程
    度，而有合理懷疑之存在，致使無從形成有罪之確信，根據
    「罪證有疑，利於被告」之證據法則，即不得遽為不利被告
    之認定；其以情況證據（即間接證據）斷罪時，尤須基於該
    證據在直接關係上所可證明之他項情況事實，本乎推理作用
    足以確證被告有罪，方為合法，不得徒憑主觀上之推想，將
    一般經驗有利被告之其他合理情況逕予排除，此有最高法院
    53年臺上字第656 號、29年上字第3105號、76年臺上字第49
    86號、32年上字第67號判例可資參照。另刑事訴訟法第258
    條之1 規定告訴人得向法院聲請交付審判，係對於「檢察官
    不起訴或緩起訴裁量權」制衡之一種外部監督機制，法院僅
    就檢察官所為不起訴或緩起訴之處分是否正確加以審查，以
    防止檢察機關濫權，依此立法精神，同法第258 條之3第3項
    規定法院審查聲請交付審判案件時「得為必要之調查」，其
    調查證據之範圍，自應以偵查中曾顯現之證據為限；而同法
    第260 條對於不起訴處分已確定或緩起訴處分期滿未經撤銷
    者得再行起訴之規定，其立法理由說明該條所謂不起訴處分
    已確定者，包括「聲請法院交付審判復經駁回者」之情形在
    內，是前述「得為必要之調查」，其調查證據範圍，更應以
    偵查中曾顯現之證據為限，不得就告訴人新提出之證據再為
    調查，亦不得蒐集偵查卷以外之證據，否則將與刑事訴訟法
    第260 條之再行起訴規定，混淆不清，亦將使法院僭越檢察
    官之職權，而有回復「糾問制度」之虞；且法院裁定交付審
    判，即如同檢察官提起公訴使案件進入審判程序，是法院裁
    定交付審判之前提，必須偵查卷內所存證據已符合刑事訴訟
    法第251 條第1 項規定「足認被告有犯罪嫌疑」而檢察官應
    提起公訴之情形，亦即該案件已經跨越起訴門檻，否則，縱
    或法院對於檢察官所認定之基礎事實有不同之判斷，但如該
    案件仍須另行蒐證偵查始能判斷應否交付審判者，因交付審
    判審查制度並無如同再議救濟制度得為發回原檢察官續行偵
    查之設計，法院仍應依同法第258 條之3 第2 項前段之規定
    ，以聲請無理由而裁定駁回，方屬妥適。
四、本件聲請人即告訴人乙○○認為被告甲○○涉犯教唆誣告罪
    嫌，無非係以：張儷曄、張義忠曾向臺灣板橋地方法院檢察
    署對聲請人乙○○提出偽造文書之刑事告訴，嗣經臺灣高等
    法院以91年度上訴字第960 號判決乙○○無罪，並經最高法
    院以91年度台上字第4473號駁回上訴確定等情為其主要論據
    。查張儷曄、張義忠對於乙○○提出偽造文書之告訴，經臺
    灣板橋地方法院檢察署檢察官以89年度偵字第4010號起訴書
    提起公訴，嗣經本院以89年度訴字第1895號判決乙○○犯行
    使偽造私文書等罪，應執行有期徒刑6 月，如易科罰金以（
    銀元）30元折算1 日，檢察官以量刑過輕為由提起上訴，經
    臺灣高等法院以91年度上訴字第960 號判決諭知乙○○無罪
    ，並經最高法院以91年度台上字第4473號駁回上訴確定在案
    ，此有上開各審刑事判決影本在卷可考。然而，誣告罪之成
    立，須以告訴人所指訴之事實完全出於虛構為要件，若係出
    於誤會或因懷疑有此事實而為申告，雖最後不能證明其所訴
    之事實為真實，致被訴人不負刑責，而告訴人本缺乏誣告之
    故意，亦難成立誣告罪名。申言之，告訴人所申告之案件縱
    然經處分不起訴或判決無罪確定，如無積極證據足資證明其
    確係故意虛構所申告之事實，仍不能遽以誣告罪論處。且刑
    法上之教唆犯，以對於無犯罪意思之人言語或他法使其發生
    犯罪意思而實施犯罪為構成要件，此項教唆行為，係屬於教
    唆犯之犯罪事實，應依證據認定，不容以推測之詞，為判斷
    資料。本件聲請人以張儷曄、張義忠對聲請人所提出之偽造
    文書罪之告訴，業經法院判決無罪確定，而認張儷曄、張義
    忠所為之告訴有不實、虛偽之可能，且張義忠之父張鴻音曾
    向聲請人之堂兄張啟東表示：伊子女之訴訟委任律師所需費
    用，皆係由被告甲○○支付，伊子女未支付一毛錢等語，而
    認被告甲○○涉犯教唆誣告罪嫌云云，係以推測之方法為其
    論斷基礎，依上開說明，尚難憑採。又觀諸臺灣高等法院91
    年度上訴字第960 號刑事判決可知，本院89年度訴字第1895
    號刑事判決處以聲請人罪刑後，聲請人並未提起上訴，而係
    檢察官依據該案告訴人之請求而以量刑過輕為由提起上訴，
    承辦該案之臺灣高等法院合議庭亦係以檢察官所提出之證據
    「無法達於通常一般人均不致於有所懷疑，而得確信其為真
    實之程度」而認聲請人「犯罪尚屬不能證明」，因此諭知聲
    請人無罪。簡言之，臺灣高等法院89年度訴字第1895號刑事
    判決並未認定張儷曄、張義忠係虛構事實誣指聲請人犯偽造
    文書罪嫌，而係因檢察官提出之證據尚有不足，難以認定聲
    請人構成行使偽造文書罪。又聲請人對本院89年度訴字第18
    95號刑事判決竟未提起上訴，亦頗有蹊蹺，苟張儷曄、張義
    忠等人未聲請檢察官提起上訴，則聲請人應已受有罪判決確
    定。加以張儷曄、張義忠二人亦未因本件告訴而遭受誣告罪
    之起訴或判刑，此有其二人之臺灣高等法院被告前科紀錄表
    各1 份附卷可憑，自不能以聲請人之單一指述，遽認被告有
    教唆誣告之犯行。此外，復無其他積極證據足認被告有何教
    唆誣告之犯行，揆諸首揭法條及判例意旨，應認其犯罪嫌疑
    尚屬不足。至於本件不起訴處分書及駁回再議之處分書認為
    聲請人告訴被告甲○○背信部分，因已罹於追訴權時效，而
    應不起訴部分，則未據聲請人敘明理由聲請交付審判，併此
    敘明。
五、綜上所述，原偵查、再議程序認被告犯罪嫌疑不足，而分別
    為不起訴處分、駁回再議之處分，核無不當。本件聲請交付
    審判意旨，屬聲請人之個人片面推斷、臆測之詞，委無理由
    。本件依現存證據資料，實難認被告有教唆誣告犯行，依上
    揭說明，自應駁回其聲請。
據上論斷，應依刑事訴訟法第258 條之3 第2 項前段，裁定如主
文。
中    華    民    國    99    年    8     月    5     日
                  刑事第四庭  審判長法  官  樊季康
                                    法  官  徐子涵
                                    法  官  楊志雄
以上正本證明與原本無異
不得抗告
                                    書記官  陳秀慧
中    華    民    國    99    年    8     月    5     日

司法院資訊處製作；財團法人民間司法改革基金會備份。
